【裁判字號】    94,簡上,59
【裁判日期】    950323
【裁判案由】    竊盜
【裁判全文】
臺灣臺北地方法院刑事判決              94年度簡上字第59號
上  訴  人  臺灣臺北地方法院檢察署檢察官
被      告  丙○○
輔  佐  人
即被告之父  乙○○
上列上訴人因被告竊盜案件，不服本院中華民國九十四年三月十
八日九十四年度簡字第四六七號第一審判決（聲請簡易判決處刑
書案號：臺灣臺北地方法院檢察署九十四年度速偵字第八五號）
，提起上訴，本院管轄第二審之合議庭判決如下：
    主      文
原判決撤銷。
丙○○竊盜，未遂，處拘役壹拾日，如易科罰金，以佰元折算
壹日。
    事      實
一、丙○○係慢性精神分裂症合併輕度智能不足障礙患者，對於
    外界事務之知覺理會、判斷作用及自由決定意思之能力，均
    較普通人之平均程度減退。其於民國九十四年三月四日下午
    三時五十二分許處於精神耗弱之際，在臺北市○○區○○路
    一六八巷內之停車場，見甲○○在其所有車牌號碼EZ─502
    號營業小客車內後座睡覺，且車門未上鎖，竟基於為自己不
    法所有之犯意，開啟車門欲竊取車內零錢盒（內有零錢計新
    臺幣三百九十元），惟甫著手於竊取零錢盒之際，旋遭甲○
    ○發現，進而報警查獲，始未竊得財物而未遂。
二、案經臺北市政府警察局萬華分局報請臺灣臺北地方法院檢察
    署檢察官偵查後聲請簡易判決處刑。
    理      由
一、上揭犯罪事實，業據被告丙○○於警詢、偵查及本院審理時
    坦承不諱，核與被害人甲○○於警詢時指訴之失竊情節相符
    ，並有贓物認領保管單一紙在卷可稽，足徵被告前開出於任
    意性之自白與事實相符，應堪採信。本件事證明確，被告犯
    行堪以認定，應依法論科。
二、按竊盜罪既遂與未遂之區別，應以所竊之物已否移入自己權
    力支配之下為標準，最高法院十七年上字第五○九號判例、
    八十四年度臺上字第四一二七號判決意旨可資參照。本件被
    告雖已開啟車門，惟甫著手於竊取零錢盒，而尚未及將該財
    物移於自己實力支配之下，旋遭在車內之被害人發覺查獲，
    自屬未遂犯，是核其所為，係犯刑法第三百二十條第三項、
    第一項之竊盜未遂罪。被告已著手於犯罪行為之實施，而未
    至既遂之結果，為未遂犯，應依刑法第二十六條前段規定減
    輕其刑。次按精神耗弱人之行為，得減輕其刑，刑法第十九
    條第二項定有明文，而刑法上所謂精神耗弱，係指行為時之
    精神，對於外界事物之判斷能力，較普通人之平均程度，顯
    然減退者而言，最高法院二十六年渝上字第二三七號、四十
    八年臺上字第一四八六號判例意旨可參；至於精神是否耗弱
    ，乃屬醫學上精神病科之專門學問，非有專門精神病醫學研
    究之人予以診察鑑定，不足以資判斷。查被告係一慢性精神
    分裂症患者，為精神障礙，曾於臺北市立聯合醫院松德院區
    （即前臺北市立療養院）及和平院區接受治療等情，業據輔
    佐人即被告之父乙○○陳明在卷，並有中華民國身心障礙手
    冊影本一紙在卷可稽，並經本院向前揭醫院調取被告之病歷
    資料核閱屬實（見本院卷第二七、三一至七○頁、七一至七
    九頁）。經本院囑託臺北市立聯合醫院和平院區之醫療機構
    鑑定被告之精神狀態，該院綜合被告之過去生活史、疾病史
    、身體檢查、精神狀態檢查結果後，其鑑定結果亦認為：「
    羅員於鑑定時意識清醒，情緒尚稱穩定。無明顯幻覺、妄想
    等特定精神症狀。對時間、地點、人物之定向力正常。其記
    憶力、注意力正常。生活鬆散、動機下降、判斷力下降等精
    神負性症狀明顯。可回溯行竊的情境，但對於當下行為的控
    制以及行為的後果均無法自我提醒」、「羅員屬輕度智能不
    足障礙程度。羅員的認知程度已退化，同時難接受外界的要
    求及變更原有的行為習慣，較容易受到外界環境刺激影響，
    行為反應幾乎多是衝動的、懶得深思的，無法做出符合社會
    期待的判斷」、「羅員之精神醫學診斷為慢性精神分裂症合
    併輕度智能不足障礙，其日常事務之處理及人際社會之判斷
    受長期罹患精神病影響已呈現退化，其精神狀態已達精神耗
    弱程度」等語，有臺北市立聯合醫院九十五年一月十八日北
    市醫和字第○九五三一○四八一○○號函檢附之精神鑑定報
    告書一件在卷可憑（見本院卷第九七至九九頁）。是參酌被
    告於案發時之行為、被告之病史及其於本案偵、審時所為之
    供述，暨上開專門機構之精神鑑定結果等，足認被告於本件
    犯行時，其對於外界事務之判斷能力顯較普通人為低，應已
    達於精神耗弱之狀態無訛，爰依刑法第十九條第二項規定減
    輕其刑，並依法遞減之。原審以被告罪證明確，予以論罪科
    刑，固非無見。惟被告僅著手於竊盜犯行之實施，惟未至既
    遂之程度，自屬未遂犯，原判決認屬既遂，自有違誤；又被
    告於行為時之精神狀態已達精神耗弱之程度，為精神耗弱之
    人，已如前述，原判決就此未予斟酌，亦有未合。檢察官上
    訴意旨以被告前因竊盜案件經判處拘役五十日，緩刑二年，
    復於緩刑期內再犯本件竊盜罪，原判決未詳審酌上情，僅判
    處拘役十日，其量刑難認妥適，請求撤銷原判決，改判處被
    告有期徒刑二月云云，然原判決犯罪事實業已引用檢察官聲
    請簡易判決處刑書關於被告竊盜前案之記載，自非全無斟酌
    ，上訴意旨徒就屬於事實審法院職權審酌裁量範圍之刑度爭
    執，尚無理由。又上訴意旨雖未就前開被告犯行未遂及精神
    耗弱等情加以指摘，惟原判決既有前開可議之處，仍應由本
    院將原判決撤銷，予以改判。爰審酌被告犯罪之動機、目的
    、手段，前已犯有竊盜前案，復為本件犯行，其竊取他人財
    物對於社會秩序及他人財產法益之危害程度非輕，然因罹患
    精神疾病、智慮淺薄，復於犯後坦承犯行之態度等一切情狀
    ，量處如主文第二項所示之刑，並諭知易科罰金之折算標準
    。
據上論斷，應依刑事訴訟法第四百五十五條之一第一項、第三項
、第三百六十九條第一項前段、第三百六十四條、第二百九十九
條第一項前段，刑法第三百二十條第一項、第三項、第二十六條
前段、第十九條第二項、第四十一條第一項前段，罰金罰鍰提高
標準條例第一條前段、第二條，判決如主文。
本案經檢察官黃美嘉到庭執行職務
中    華    民    國    95    年    3     月    23    日
                  刑事第十一庭  審判長法  官  劉方慈
                                      法  官  鍾淑慧
                                      法  官  林庚棟
以上正本證明與原本無異。
不得上訴。
                                      書記官  殷玉芬
中    華    民    國    95    年    3     月    24    日
附錄本案論罪科刑法條全文
中華民國刑法第三百二十條：
意圖為自己或第三人不法之所有，而竊取他人之動產者，為竊盜
罪，處五年以下有期徒刑、拘役或五百元以下罰金。
意圖為自己或第三人不法之利益，而竊佔他人之不動產者，依前
項之規定處斷。
前二項之未遂犯罰之。


司法院資訊處製作；財團法人民間司法改革基金會備份。
